【裁判字號】    98,交聲,701
【裁判日期】    990614
【裁判案由】    違反道路交通管理處罰條例聲明異議
【裁判全文】
臺灣新竹地方法院交通事件裁定         98年度交聲字第701號
移送機關即
爰處分機關  交通部公路總局新竹區監理所
異  議  人
即受處分人  甲○○
上列異議人即受處分人因違反道路交通管理處罰條例案件，對於
交通部公路總局新竹區監理所中華民國98年9月14日竹監自字第
裁50-E00000000號所為之裁決處分，聲明異議，本院裁定如下：
    主  文
異議駁回。
    理  由
一、按汽車駕駛人，駕駛汽車有拆除消音器，或以其他方式造成
    噪音者，處新臺幣（下同）6,000元以上24,000元以下罰鍰
    ，並當場禁止其駕駛；汽車駕駛人違反第1項、第3項規定者
    ，應接受道路交通安全講習；又汽車駕駛人有違反第43條情
    形之一者，記違規點數3點，道路交通管理處罰條例第43條
    第1項第3款、第5項前段、第63條第1項第3款分別定有明文
    。次按，受處分人不服第8條主管機關所為之處罰，得於接
    到裁決書之翌日起20日內，向管轄地方法院聲明異議；又交
    通法庭認為聲明異議無理由者，應以裁定駁回之，道路交通
    管理處罰條例第87條第1項、道路交通案件處理辦法第19條
    規定甚明。
二、原處分意旨略以：異議人即受處分人甲○○於民國98年8月2
    日凌晨0時55分許，駕駛車牌號碼2187-DG號自小客車，行經
    新竹縣新豐鄉○○○○○道北上出口，因汽車駕駛人駕駛汽
    車以其他方式造成噪音，經新竹縣政府警察局竹北分局新豐
    分駐所警員乙○○會同新竹縣政府環境保護局機車車輛噪音
    檢查人員徐海莊檢測之結果，已超出機動車輛噪音管制標準
    值，警員乙○○遂以異議人違反道路交通管理處罰條例第43
    條第1項第3款規定，填掣竹縣警交字第E00000000號舉發違
    反道路交通管理事件通知單（下稱違規通知單）舉發，異議
    人收受上開通知單後，於通知單所列應到案日期前到案，向
    原處分機關陳述不服舉發，經原處分機關轉舉發單位查覆，
    認製單舉發並無不當，乃於98年9月14日依道路交通管理處
    罰條例第43條第1項第3款規定裁處異議人罰鍰6,000元，並
    依第63條（原處分機關漏載第1項第3款）規定記違規點數3
    點，施以道安講習。
三、聲明異議意旨略以：警方當天於新豐鄉○○○路臨檢攔停，
    檢視證件後，指揮伊將車移至路邊，並請在場人員對伊的車
    實施噪音檢測，但後來查詢資料後發現其檢測過程未依照各
    相關條文進行噪音檢測，舉證如下：
(一)、依據行政院環境保護署（下稱環保署）「機動車輛噪音管制
    標準」，伊的車並無超過標準（伊的車為92年6月份出廠之
    車型，屬於第二期管制標準，標準值為103分貝，當天檢測
    值為90分貝，卻被開單，實屬不合理）。
(二)、依據環保署「機動車輛噪音量測方法」測試時之引擎轉速，
    須依規定之公式計算之，伊的車型引擎最大輸出動力的轉速
    為147hp@6500rpm，故依照公式計算，應以3250rpm加減100
    之轉速作為測試時之合理轉速，但當天之檢測人員卻將油門
    踩到4500rpm之高轉速進行測試，完全未依規定檢測，所測
    出來之分貝值當然不合理。
(三)、依據環保署「機動車輛噪音量測方法」試驗時以麥克風對準
    音源為原則，並加裝風罩，但當天檢測之麥克風並無依規定
    加裝風罩，因此極有可能將現場其他不相關之音源也收錄進
    去，如風聲、人聲、往來車輛之聲音等，當天臨檢之路段，
    砂石車往來頻繁，其所採樣之數據，有失公允。
(四)、依據環保署「機動車輛噪音量測方法」試驗時需無雨、路乾
    ，風速小於5m/s，且最後檢測出來之數據，也未依照規定用
    制式表格填寫，當天檢測人員僅以極為簡單之紙條列出測試
    轉速為4500rpm，及三次測試之分貝值，且無檢測人員之簽
    名，伊根本無法得知當天之環境是否符合測試規定，其所測
    出之數據，正確性有待商榷。
(五)、依據環保署「使用中機動車輛噪音管制辦法」，執行使用中
    車輛噪音檢驗，應由佩帶有關證件之稽查人員為之，但當天
    之檢測人員並未出示相關文件或識別證，證明其為受過訓練
    之專業檢測人員，而是僅以口頭告知其為檢測人員，其程序
    有議。
(六)、最後，罰單之開立，應有具體之違規事實，警方以「駕駛汽
    車，以其他方式製造噪音」之條文開罰，但警方並無當場舉
    證伊在行駛時以此方式製造噪音，而是將伊的車移至路旁用
    4500rpm之高轉速重踩油門去檢測分貝值，然後認定伊以此
    方式製造噪音，完全不合理，一般人行駛汽車，根本不可能
    用如此高之轉速在路上行駛，就算是上高速公路時速100公
    里，引擎轉速也才2800轉左右而已，為此，爰依法聲明異議
    等語。
四、經查：
(一)、異議人於上開時間，駕駛車牌號碼2187-DG號自小客車，行
    經新竹縣新豐鄉○○○○○道北上出口，有汽車駕駛人駕駛
    汽車以其他方式造成噪音之違規事實，業據證人即攔停製單
    舉發之新竹縣政府警察局竹北分局新豐分駐所警員乙○○於
    本院調查時具結證述：「我們於98年8月1日下午10時整到隔
    天凌晨2時執行擴大臨檢防飆勤務，在西濱公路北上出口處
    ，因為有環保局配合，作汽機車噪音檢測，我們就針對汽機
    車行駛發出的聲音作取締，我們並非每台車都攔下，是根據
    車子行經發出的聲響作判斷，如果聲音比較大，我們就會攔
    下作檢測，本件是因為異議人的車子行經過程發出的聲音比
    一般車子的聲音大，我就將之攔下，交由環保局人員作檢測
    。」、「（所以你是因為聽到本件異議人的行駛車輛發出聲
    音比較大聲，就將之攔停，交由環保局作檢測？）是。並且
    根據環保局檢測結果，超過標準值，就開單，該標準值是環
    保局跟我們講的，我們就依據該標準值製單。」等情綦詳（
    見本院卷第68頁反面、第69頁），證人乙○○已證述：係因
    異議人的車子行經過程中發出之音量明顯大於一般車輛，始
    將之攔停進行檢測，衡以證人與異議人素不相識，亦無何怨
    隙，應無設詞誣攀，或虛構異議人本件違規事實而陷害異議
    人之理，其證詞堪以採信。
(二)、又證人即檢測時在場之新竹縣政府環境保護局空氣污染防制
    課職員丙○○於本院調查時結證稱：「（請你說明環保局檢
    驗車輛噪音的流程為何？）依據警員判別車輛疑似改裝的情
    形而攔查，並且到我們指定的地點進行噪音檢測，到一定點
    ，我們請檢測人的引擎蓋打開，上面有貼貼紙註明其噪音值
    、轉數、分貝值，我們依據該值進行設定，並進行檢測。」
    、「（本件違規車輛引擎蓋上面有無標示你剛剛講的噪音值
    等相關數據？）有。原地噪音轉數是4500轉，噪音值標準是
    82.3分貝，告發是82.3加上5分貝，他的標準是87.3分貝，
    超過87.3就算違規。」等語明確（見本院卷第70頁），並有
    證人丙○○提出之車輛測試中心軟體列印資料1份及異議人
    所駕駛之自小客車引擎蓋內黏貼之車輛排氣管制資訊照片1
    幀附卷可稽（見本院卷第75頁、76頁編號4），而本件進行
    檢測前，環保局人員亦會同異議人確認該部自小客車相關之
    噪音管制資訊一節，亦據證人丙○○具結證述：「（你剛剛
    說你們做檢測前，會先打開引擎蓋看上面的數據，這部分有
    無會同異議人一起看？）有。我們有指貼紙上的相關數據並
    且跟他說，你這台車的標準值在這裡，如果檢測出來超過五
    分貝就算超過標準值，有照片可證，照片7打開引擎蓋，用
    手指引擎蓋內側的人是徐海莊，徐海莊旁手插在口袋綠色格
    子衣就是異議人。」等情屬實（見本院卷第71頁），並有現
    場照片在卷為憑（見本院卷第77頁編號7），異議人對此亦
    不否認，是執行檢測人員既係根據異議人所駕駛之前揭自小
    客車檢附之噪音管制資訊等數據設定檢測之標準，自無違法
    可言。
(三)、至異議人所稱，環保局人員未依環保署機動車輛噪音管制標
    準、機動車輛噪音量測方法等規定進行檢測云云。經查：
１、異議人所有之前揭自小客車出廠年月係92年6月一節，為異
    議人所自認，並有車號查詢汽車車籍、進口與貨物稅完（免
    ）稅證明書等存卷可查（見本院卷第62、73、74頁），其噪
    音管制標準值，應依環保署公告之第二期機動車輛噪音管制
    標準值為據，亦即使用中車輛之原地噪音檢驗為新車型審驗
    合格證明文件所載該車型之原地噪音檢驗值，加5db（A），
    但不能高於80年1月1日新車型審驗上限值，此有行政院環境
    保護署98年12月29日環署空字第0980116363號函暨其檢附之
    機動車輛噪音管制標準供參（見本院卷第39至41頁），是異
    議人所有之前揭自小客車，出廠時之合格審驗文件上所載之
    原地噪音值為82.3db（A）一節，已據本院認定如前，異議
    人稱標準值應為103分貝云云，應係指當年度所有車型原地
    噪音值之上限而言，非使用中車輛噪音管制標準之上限，有
    本院公務電話紀錄表1紙為據（見本院卷第63頁），異議人
    上開所陳，容有誤會，無足憑採。
２、又第二期機動車輛噪音管制標準之量測方法為機器腳踏車噪
    音量試驗法及76年9月17日修訂公布之中華民國國家標準CNS
    5799汽車噪音量試驗法等情，有行政院環境保護署98年12月
    29日環署空字第0980116363號函暨其檢附之機動車輛噪音量
    測方法等資料在卷可考（見本院卷第39、42至55頁），依上
    開中華民國國家標準CNS5799汽車噪音量試驗法5.2規定「汽
    油引擎的車子，其引擎轉速設定在3/4S（'）+100rpm」，依
    異議人所陳其自小客車之轉速為6500rpm計算，測試時之引
    擎轉速需設定在4875加減100rpm（計算公式為：6500×3/4+
    100=4875+100），本件實施檢測時之引擎轉速為4500rpm，
    猶尚未達到上開標準之設定值，即無可能有測試結果之分貝
    值過高之疑慮，異議人稱應以3250rpm加減100作為測試時之
    合理轉速，係指機器腳踏車噪音量測時之引擎轉速，與本件
    無涉。
３、再者，證人丙○○並證述：「（你們在對於車輛進行噪音檢
    測時，是否會考慮週遭環境的音量，會被干擾檢測的結果？
    ）我們測噪音的時候，會先測引擎尚未發動的背景噪音，本
    件測出來是57分貝，非常安靜，再開始連續三次的檢測流程
    ，我們把引擎轉數轉到4500，停個一、兩秒，我們就放油門
    ，機器就會擷取排氣管發出來的聲音。」、「（如何的狀況
    下，背景音量會影響檢測的車輛，讓你們無法量測？）如果
    背景音量跟檢測的值相差在十以內，有個表可以換算被檢驗
    的車輛被檢驗出來的值是多少，原則上背景音量跟我們量測
    目的檢測出來的數值不可相差太少。、「（本件會有受背景
    音量干擾而影響檢測結果的情形嗎？）因為本件背景音量跟
    檢測的數據相差33分貝，代表該檢測沒有問題。」、「我們
    檢測時，不是風罩，是所謂的防風球，我們有裝防風球，
    ...，是在麥克風前緣套上防風球。」等語（見本院卷第70
    頁），並有現場照片供參（見本院卷第76頁編號2），證人
    丙○○所證上述經過，並無不合常理或矛盾之處，復經具結
    擔保其證言之真實性，衡情當不至甘冒涉犯偽證罪之風險，
    而故意設詞攀誣或虛構違規事實以陷害異議人之理，是其前
    開證詞，應堪以採信。則本件異議人之車輛檢測時之背景音
    量為57分貝，而異議人之車輛噪音量測結果平均為90.0分貝
    ，此有違規通知單檢附之量測數據資料供參（見本院卷第30
    頁），二者相差33分貝，遠大於10分貝，故量測地點已屬可
    量測地點，堪可認定，是當日對異議人車輛噪音之量測數值
    應堪採信。
４、另本件執行攔檢及檢測時，警員身著制服，駕駛警車架設攔
    檢點，環保局人員並駕駛環保局公務車，穿反光背心，標示
    新竹縣環保局之字樣等情，業據證人乙○○、丙○○證述屬
    實（見本院卷第69至71頁），並有現場照片可證（見本院卷
    第76、77頁），異議人對此亦不爭執，是本件違規係由身著
    制服之員警取締舉發，該員警於取締過程中始終在場，且執
    行檢測之人員並身著足供辨識所屬單位之配件，縱認環保局
    之執行檢測人員未出示相關文件或識別證，惟已於違規通知
    單上明確記載檢查人員之受訓合格證書字號，此觀卷附違規
    通知單自明（見本院卷第30頁），又證人丙○○亦具結證稱
    ：這次是因為警察局請伊等幫忙量測噪音，伊等並不會填寫
    表格，只要把檢測的數據提供給警員作為告發的依據，除非
    是伊等環保人員自行檢測才會製作表格等語明確（見本院卷
    第70頁反面），而本件檢測噪音值之相關數據，均列印檢附
    在違規通知單上使異議人知悉，縱未依制式表格填寫，亦不
    影響其檢測過程之合法性，異議人辯稱，舉發程序有議云云
    ，洵無足採。
(四)、綜核上情，異議人確有汽車駕駛人駕駛汽車以其他方式造成
    噪音之交通違規行為，至屬明確。至異議人另辯稱：同時與
    伊一起遭攔停之之伊友人駕駛之自小客車檢測也沒有過，為
    何只有伊被開單，又之前也有人申訴過此罰單條文之不合理
    之處，後經地方法院判決原處分撤銷，改諭知不罰云云，惟
    異議人有前開之違規事實，已據本院認定如前，尚與其他人
    有無違規行為，是否構成道路交通管理處罰條例應科以罰鍰
    之情節均無涉，亦不得執此而圖以解免異議人應負之交通違
    規責任。
五、綜上所述，異議人確有裁決書所載之違規事由，原處分機關
    爰依道路交通管理處罰條例第43條第1項第3款規定裁處異議
    人罰鍰6,000元，並依第63條（原處分機關漏載第1項第3款
    ）規定記違規點數3點，施以道安講習，於法並無不合，本
    件異議為無理由，應予駁回。
六、據上論結，應依道路交通案件處理辦法第19條，裁定如主文
    。
中    華    民    國    99    年    6     月    14    日
                  交通法庭法  官   蔡欣怡
如不服本裁定，應於裁定送達後5日內向本院提出抗告狀。
以上正本證明與原本無異。
中    華    民    國    99    年    6     月    14    日
                          書記官   曾柏方

司法院資訊處製作；財團法人民間司法改革基金會備份。
